臺灣高等法院高雄分院刑事裁定　　　　 96年度交抗字第151號
抗告人即
受處分人　　甲○○
上列抗告人因違反道路交通管理處罰條例聲明異議案件，不服臺
灣高雄地方法院中華民國96年7 月16日裁定（96年度交聲字第29
3 號），提起抗告，本院裁定如下：
    主  文
抗告駁回。
    理  由
一、抗告意旨略以：（一）按行政法院36年判字第16號判例載稱
    ：「當事人主張事實須負舉證責任，倘其所提出之證據不足
    為其主張事實之證明，自不能認其主張之事實為真實」，則
    原處分機關自應就法律所規定應予處罰之要件事實，提出明
    確之證據加以證明後，始得採取處罰人民之措施；（二）原
    審雖於96年6 月26日至現場勘驗，惟與抗告人即受處分人（
    下稱抗告人）勘查之結果有異，懇請會同抗告人至現場查勘
    。為此依法提出抗告，聲請撤銷原裁定云云。
二、按汽車駕駛人，行經有燈光號誌管制之交岔路口闖紅燈者，
    處新臺幣1800以上5400元以下罰鍰；又汽車駕駛人有第53條
    情形者，記違規點數3 點，道路交通管理處罰條例第53條第
    1 項、同條例第63條第1 項第3 款分別定有明文。次按對於
    違反道路交通管理處罰條例之行為，當場舉發者，應填記駕
    駛人或行為人姓名、性別、出生年月日、地址、車牌號碼、
    車輛種類；被查獲之駕駛人或行為人為受處分人時，應將該
    通知單填記後交付該行為人簽名或蓋章收受之；拒絕簽章者
    ，並記明其事由，視為已收受，違反道路交通管理事件統一
    裁罰基準及處理細則第11條第1 項第1 款亦有明文。
三、經查：
（一）本件抗告人於上揭時、地，駕駛車號XU6-335 號機車於七
      賢二路西向東行經上開交岔路口，因違規闖越紅燈，而遭
      警員當場發現，進而攔停舉發等情，業據證人即當場舉發
      警員賴道明於原審證稱：「（你站在該處，是否可以看清
      楚七賢二路與同愛街交岔路口的交通號誌？）同愛街因為
      號誌與我同向，所以不是那麼清楚，反而七賢二路由東向
      西的號誌我看得比較清楚」、「我可以看到抗告人騎車經
      過，因為機車道與快車道都很清楚，我們是在騎樓出來的
      紅磚道，比馬路的路面還高，所以我們看得到抗告人闖紅
      燈的情形」、「抗告人當時騎乘的方向係七賢二路由西向
      東行駛，但是七賢二路由西向東的該路口係由西向東往右
      邊方向轉彎，但其所繪製的彎道是向左邊彎，但事實上是
      向右邊彎，方向應該是由西向東轉彎，所以抗告人繪製的
      圖剛好相反，而且闖紅燈後會發現我們站在那邊，所以會
      不及反應」等語明確。惟其中有關該交岔路口現場狀況、
      道路彎度及員警站立相關位置有無發現抗告人闖越紅燈之
      可能性等情，與抗告人所述有明顯歧異。此經原審於96年
      6 月26日至現場勘驗結果：「1 、該交岔路口燈號時相變
      化情形，同愛街方向方向為綠燈時，七賢二路為紅燈，七
      賢二路燈號為綠燈時，同愛街則為紅燈。2 、員警舉發站
      立位置（高雄市農會前人行紅磚道），距上開交岔路口最
      近位置，經現場實際丈量，約48.3公尺。3 、員警值勤站
      立位置，可直接看見七賢二路由東向西方向之紅綠燈號誌
      ，其餘號誌無法直接目視。4 、七賢二路南邊路旁有數停
      車格，人行道上有路樹數株，但依員警站立位置，只要稍
      加調整方向及角度，尚不致於阻擋對同愛街口路況及來車
      之觀察。」有原審勘驗筆錄1 份及當場拍攝照片5 張附卷
      可稽。準此，七賢二路員警值勤站立位置，有關行道樹及
      路邊停車並不會全然阻擋員警直接目視上開交岔路口狀況
      ，且該交岔路口之號誌為二時相，變換情形並非複雜，故
      只須看見任一處之燈號情形，即得判斷來車有無闖越紅燈
      。上開各情，與證人即賴道明警員於原審證述之情節相符
      。至於卷附抗告人所自行繪製之現場圖，其七賢二路彎道
      之方向與實際相反，且繪製現場相關距離之記載亦不符；
      又其自行拍攝之照片，亦有取景角度、焦距、位置、中近
      景偏差等情，均與實情未盡相符。是其辯稱警員不能看見
      現場狀況云云，自無可採。
（二）按員警執行巡邏勤務，維護交通秩序，一旦發現民眾違反
      道路交通管理處罰條例之規定，依法取締舉發，乃其職責
      所在。本件舉發員警賴道明與抗告人從無怨隙，應無捏造
      事實誣指抗告人之必要。又員警舉發站立之位置，經原審
      實地勘驗結果，非不能發現上開交岔路口來車違規闖越紅
      燈之情事，且員警本身亦無視力不佳之個人因素，並尚無
      誤看、錯看之虞，是賴道明警員上開證述應值憑信。此外
      ，並有高雄市政府警察局高市警交字第BO0000000 號舉發
      違反道路交通管理事件通知單1 紙附卷可稽，是抗告人上
      開駕車行經有燈光號誌管制之交岔路口闖越紅燈後直行之
      違規之事實，堪以認定。又抗告人聲請本院會同其至現場
      查勘，惟本案事證已臻明確，核無必要，附此敘明。
（三）本件抗告人雖未在舉發通知單上「收受通知聯者簽章」處
      簽章，然此業經警員在該通知單簽名欄記明其事由，依前
      揭說明，視為已收受，程序並無違法。至於本件雖未拍照
      、錄影以為佐證，然交通違規偶發於瞬間，難以期待所有
      違規情事均能拍照或錄影存證。參以道路交通管理處罰條
      例之立法目的係「為加強道路交通管理，維護交通秩序，
      確保交通安全」（道路交通管理處罰條例第1 條參照），
      除有不能或不宜之情形，允許警員值勤時就違規闖紅燈當
      場攔截製單舉發（道路交通管理處罰條例第7 條之2 第1
      項第1 款參照），是如認必有取得其他證據，始能對違規
      道路使用人攔停舉發，顯難達成上開立法目的，不符立法
      本意。有關此種情形，自應依具體個案情節之不同，就現
      有證據及其他客觀情狀加以斟酌判斷，認定事實。本件舉
      發警員本身即為證人，亦為證據方法之一種，其既已於原
      審到庭具結證述，且依其所述情節，佐以現場客觀外在狀
      態綜合觀察，尚無矛盾或瑕疵之處，與原審勘驗結果亦稱
      相合，是其證言即有相當之證明力，不能以其為舉發員警
      ，或未拍照、錄影存證，即遽認證據不足，是抗告人認應
      提出證物云云，亦非可採。至於有關當場舉發案件，其執
      法技巧、方式如何加以思考改進，除能有效達成上開立法
      目的之外，又可兼顧避免無端爭議（例如一般情形，或可
      架設活動式簡易數位錄影設備，當場攔停時，如有爭議，
      立即播放觀看，違規者無何爭執，即可於舉發單上註記載
      明，可杜絕日後疑慮，或可減少紛爭。而錄影畫面，只有
      爭執事件，始予以列印或保留，否則即可重複使用），減
      少因具體個案疑義，致日後耗費有限人力、物力資源，重
      行調查釐清，則屬別一問題。
四、綜上所述，抗告人駕駛上開機車，行經前述有燈光號誌管制
    之交岔路口違規闖越紅燈之事實，洵堪認定。又依違反道路
    交通管理事件統一裁罰基準表之規定，行為人駕車行經有燈
    光號誌管制之交岔路口闖紅燈，若為機器腳踏車，其逾越應
    到案期限15日內繳納罰鍰或到案聽候裁決者，應罰鍰2,700
    元，本件抗告人遭舉發違規，應到案日期為96年2 月28日，
    惟其遲至同年3 月15日始具狀向高雄市政府警察局提出異議
    書，此有該異議書附卷為憑，顯已逾其原應到案日期，但尚
    未逾15日之裁罰基準期限，是原處分機關援引道路交通管理
    處罰條例第53條第1 項、第63條第1 項之規定，裁處抗告人
    罰鍰2,700 元，並記違規點數3 點，核無不當。從而，原裁
    定駁回抗告人之異議，核無違誤，抗告人仍執陳詞提起抗告
    ，並無理由，應予駁回。
五、據上論結，應依道路交通案件處理辦法第26條，刑事訴訟法
    第412 條，裁定如主文。
中　　華　　民　　國　　96　　年　　9 　　月　　5 　　日
                  刑事第九庭    審判長法  官  翁慶珍
                                      法  官  范惠瑩
                                      法  官  陳  箐
以上正本證明與原本無異。
不得再抗告。
中　　華　　民　　國　　96　　年　　9 　　月　　5 　　日
　　　　　　　　　　　　　　　　　　　書記官  張宗芳
